臺灣高等法院刑事判決　　　　　　　 95年度交上易字第193號
上　訴　人
即　被　告　甲○○
上列上訴人因過失傷害案件，不服臺灣臺北地方法院九十五年度
交易字第二二○號，中華民國九十五年六月二十二日第一審判決
（起訴案號：臺灣臺北地方法院檢察署九十四年度偵字第一六七
八二號），提起上訴，本院判決如下：
    主  文
上訴駁回。
甲○○緩刑貳年。
    事  實
一、甲○○無犯罪前科，於民國九十四年七月二十七日上午八時
    五十分許，騎乘車號ＰＮＳ－五二五號重型機車，沿臺北市
    中山區○○○路○段一三七巷由東往西方向行駛，復從該巷
    左轉進入十二弄之狹窄巷弄，欲繼續往南行駛時，原應注意
    駕駛人行經狹路時，應減速慢行，作隨時停車之準備，且行
    駛時應注意車前狀況及兩車併行之間隔，並隨時採取必要之
    安全措施，而依當時光線為日間自然光、天候晴、路面無障
    礙物等情形，並無不能注意之情事，竟疏未注意前方左側正
    背向站立而停放機車之乙○○動態，未減速停車，等待乙○
    ○完全停妥離開後，始能有安全之間隔，即執意繼續前行，
    嗣於通過乙○○身旁時，因乙○○亦疏未注意站立處所之人
    車動態，而以左腳後退，遂不慎擦碰到甲○○騎乘之機車左
    側中後段，因此受有左小腿挫傷併二點五乘二點○公分之擦
    傷。
二、案經乙○○訴由台北市政府警察局中山分局報告臺灣台北地
    方法院檢察署檢察官偵查起訴。
    理  由
一、上揭犯罪事實，已據上訴人即被告甲○○於本院審理時坦承
    不諱，核與告訴人乙○○指述之情節相符，並有道路交通事
    故現場圖、道路交通事故調查報告表、馬偕紀念醫院出具之
    診斷證明書各一紙、現場照片三張及巷口監視錄影帶翻拍之
    照片十八張附卷為憑（偵查卷第十三、十八至十九、二十二
    至二十三頁，原審卷第十四至十九頁）。按車輛行經狹路時
    ，應減速慢行，作隨時停車之準備，又駕駛人應注意車前狀
    況及兩車併行之間隔，並隨時採取必要之安全措施，道路交
    通安全規則第九十三條第一項第二款、第九十四條第三項分
    別定有明文。被告既然騎乘機車上路，依法自應負有前開注
    意義務。而被告肇事當時光線及道路狀況良好，已如前述，
    則被告之視線自屬清淅，而能確切掌握前方各項人車動態，
    並無不能注意之情事。再被告進入前開狹路時，見到告訴人
    在其前方停車，且係背對被告，難以窺見被告之行車動態，
    則被告對於告訴人接續之舉止動態，是否有造成交通事故之
    危險，自應負有較高之注意義務。而被告車頭通過告訴人之
    前，已知當告訴人彎身放置物品時，其等之間隔車距相當侷
    促，隨時可能發生擦撞危險，卻未停車待告訴人停妥離開，
    雙方留有安全之間隔後，方始前進，旋即執意前進，俟其車
    身中段通過告訴人時，即因其等間距不足而發生擦撞，可見
    被告確有過失無誤。又告訴人因為上述車禍，方受有如上所
    述之傷害，則上開傷害與被告之過失行為間，具有相當因果
    關係存在，亦屬明確。惟告訴人站在狹窄之巷弄，於停車放
    置物品時，亦應注意道路狀況及來車動態，然其並未確認身
    後人車動態，即為彎身及左腳後退等動作，使其與來車之間
    距更為縮小，遂與被告騎乘之機車發生擦撞，故告訴人就本
    件車禍之發生，亦有過失甚明。檢察官將本案相關卷證送請
    台北市車輛行車事故鑑定委員會鑑定後，亦認被告行駛疏忽
    與告訴人停靠疏忽，同為本件車禍之肇事原因，有該會九十
    五年一月二十日北鑑審字第○九四三○四六三六○○號函所
    附之鑑定意見書在卷可查（偵查卷第三九至四二頁），益見
    本件車禍之發生，被告與告訴人二人均有過失無誤。縱告訴
    人有過失行為，仍無礙於被告過失行為之成立。綜上所述，
    本件事證明確，被告犯行堪以認定。
二、新舊法比較適用：
    查被告行為後，刑法於九十四年二月二日修正公布，於九十
    五年七月一日施行。按行為後法律有變更者，適用行為時之
    法律，但行為後之法律有利於行為人者，適用最有利於行為
    人之法律，現行刑法第二條第一項訂有明文。茲就本案有關
    之新舊法比較部分，臚列如下：
  (一)刑法第二百八十四條第一項前段之過失傷害罪，法定刑得科
    或併科銀元五百元以下罰金，據修正後刑法施行法增訂第一
    條之一：「中華民國九十四年一月七日刑法修正施行後，刑
    法分則編所定罰金之貨幣單位為新臺幣。九十四年一月七日
    刑法修正時，刑法分則編未修正之條文定有罰金者，自九十
    四年一月七日刑法修正施行後，就其所定數額提高為三十倍
    。但七十二年六月二十六日至九十四年一月七日新增或修正
    之條文，就其所定數額提高為三倍」及刑法第三十三條第五
    款修正為：「主刑之種類如下：五、罰金：新臺幣一千元以
    上，以百元計算之」等規定，是依修正後之法律，刑法第二
    百八十四條第一項前段之過失傷害罪所得科處之罰金刑最高
    為新臺幣一萬五千元、最低為新臺幣一千元；然依被告行為
    時之刑罰法律，即罰金罰鍰提高標準條例第一條前段規定之
    提高倍數十倍及刑法第三十三條第五款規定之罰金最低額一
    元計算，該罪之罰金刑最高為銀元五千元，最低額為銀元一
    元，若換算為新臺幣，最高額雖與新法同為新臺幣一萬五千
    元，然最低額僅為新臺幣三元。因此，比較上述修正前、後
    之刑罰法律，自以被告行為時關於科處罰金刑之法律較有利
    於被告。
  (二)被告於行為時之刑法第四十一條第一項前段規定：「犯最重
    本刑為五年以下有期徒刑以下之刑之罪，而受六個月以下有
    期徒刑或拘役之宣告，因身體、教育、職業、家庭之關係或
    其他正當事由，執行顯有困難者，得以一元以上三元以下折
    算一日，易科罰金。」，又被告行為時之易科罰金折算標準
    及罰金罰鍰提高標準條例第二條前段（現已刪除）規定，就
    其原定數額提高為一百倍折算一日，則本件被告行為時之易
    科罰金折算標準，應以銀元三百元折算一日，經折算為新臺
    幣後，應以新臺幣九百元折算為一日。惟十五年七月一日修
    正公布施行之刑法第四十一條第一項前段則規定：「犯最重
    本刑為五年以下有期徒刑以下之刑之罪，而受六個月以下有
    期徒刑或拘役之宣告者，得以新臺幣一千元、二千元或三千
    元折算一日，易科罰金。」經比較修正前後之易科罰金折算
    標準，以被告行為時之規定，較有利於被告，則應依刑法第
    二條第一項前段，適用行為時刑法第四十一條第一項前段及
    罰金罰鍰提高標準條例第二條前段之規定，定其折算標準。
  (三)綜合上述各條文修正前、後之比較，及修正後刑法第二條第
    一項前段、後段規定之「從舊、從輕」原則，以九十五年七
    月一日修正公布施行前之刑法相關規定及罰金罰鍰提高標準
    條例第一條前段、第二條規定對於被告較為有利，自應適用
    修正前之相關規定予以論處。至於緩刑之宣告，依最高法院
    九十五年第八次刑事庭會議決議，則應適用新法第七十四條
    之規定。
三、核被告所為，係犯刑法第二百八十四條第一項前段之過失傷
    害罪。
四、原審以被告犯罪事證明確，依修正前刑法第二百八十四條第
    一項前段、第四十一條第一項前段，罰金罰鍰提高標準條例
    第一條前段、修正前同條例第二條規定，並審酌被告素行（
    此有卷附本院被告前案紀錄表足考），肇事後未與告訴人達
    成民事和解，賠償告訴人之損害，再衡之被告之過失程度，
    及告訴人所受傷害程度，於原審審理時，被告猶否認犯行等
    一切情狀，量處被告拘役二十日，並諭知易科罰金之折算標
    準，其認事用法，洵無不當（除不及為新舊法之比較，已由
    本院為補充說明，然因比較結果仍應適用修正前刑法相關規
    定，原判決適用法規並無不當，不構成撤銷之理由），是原
    判決應予維持。被告上訴意旨認量刑過重，其上訴為無理由
    ，應予駁回。末查被告未曾因故意犯罪受有期徒刑以上刑之
    宣告，此有本院被告前案紀錄表在卷可憑，其與告訴人因本
    案車禍之民事訴訟已經判決被告應賠償告訴人新台幣七千餘
    元，被告於本院審理期間亦將上開金額以郵政匯票寄送予告
    訴人，有郵政匯票及掛號函件執據影本可稽，經此論罪科刑
    之教訓，應知所警惕，信無再犯之虞，所宣告之刑以暫不執
    行為適當，爰併宣告緩刑二年，以勵自新。
據上論斷，應依刑事訴訟法第三百六十八條、修正後刑法第七十
四條第一項第一款，判決如主文。
本案經檢察官許睦坪到庭執行職務
中　　華　　民　　國　　96　　年　　2 　　月　　15　　日
        　　　　刑事第十三庭  審判長法　官 曾德水
                                    法  官 李錦樑
                                    法  官 林婷立
以上正本證明與原本無異。
不得上訴。
                                    書記官 王增華
中　　華　　民　　國　　96　　年　　2 　　月　　15　　日
附錄：本案論罪科刑法條全文
中華民國刑法第二百八十四條第一項（過失傷害罪）
因過失傷害人者，處六月以下有期徒刑、拘役或五百元以下罰金
，致重傷者，處一年以下有期徒刑、拘役或五百元以下罰金。
